【裁判字號】    97,訴,3167
【裁判日期】    971031
【裁判案由】    偽造文書等
【裁判全文】
臺灣板橋地方法院刑事判決              97年度訴字第3167號
公  訴  人  臺灣板橋地方法院檢察署檢察官
被      告  乙  ○
選任辯護人  李晉安律師
上列被告因偽造文書等案件，經檢察官提起公訴（九十七年度偵
字第六八二八、九八○五號），被告於本院通常案件之準備程序
中，就被訴事實為有罪之陳述，經告以簡式審判之旨，並聽取當
事人及辯護人之意見後，裁定進行簡式審判程序，並判決如下：
    主    文
乙○犯恐嚇危害安全罪，處有期徒刑貳月，如易科罰金，以新臺
幣壹仟元折算壹日；又犯恐嚇危害安全罪，處有期徒刑貳月，如
易科罰金，以新臺幣壹仟元折算壹日；又共同犯行使偽造私文書
罪，處有期徒刑肆月，如易科罰金，以新臺幣壹仟元折算壹日，
如附表所示之印章及印文均沒收。應執行有期徒刑陸月，如易科
罰金，以新臺幣壹仟元折算壹日，如附表所示之署名均沒收。
    犯罪事實
一、乙○與丙○○（另行判決）係兄妹，與甲○○係兄弟，而乙
    ○竟分別為下述犯罪行為：
  (一)基於恐嚇之犯意，於民國九十六年十二月二十八日十八時三
    十分許，在臺北縣中和市○○街四十號之一，對其大姐吳林
    清葉、大姊夫吳信東稱：要叫人拆掉其二弟甲○○之房子、
    要殺甲○○等語，嗣吳林清葉於同日二十時許，以電話將上
    開言語轉告甲○○，乙○而以此加害生命、身體、財產之事
    ，恐嚇甲○○，致生危害其安全。
  (二)復於九十七年一月九日十一時許，在甲○○位於臺北縣中和
    市○○路四十七號之五住處前，見甲○○與其妻李秋梅、友
    人王宣傅、張歈循、余許秀蓉、林宣傅等人自宜蘭拜拜適返
    抵家門，竟另基於恐嚇之犯意，在上址前對甲○○恫稱：「
    如果賣掉父親林阿木遺產中位於臺北縣中和市○○路四十五
    號之一之房屋（違建，故無登記建號）之使用權，就要殺死
    甲○○」等語，並對該房屋之買方余聲昌恫稱：「遷進去會
    有事情發生、不得安寧」等語，以此加害生命、身體之事，
    恐嚇甲○○及余聲昌，致余聲昌向甲○○為撤銷買受該屋使
    用權之意思表示，甲○○並退回價金新臺幣二十五萬元予余
    聲昌，致生危害於甲○○、余聲昌之安全。
  (三)因乙○等人之父親林阿木於民國九十五年六月十一日去世，
    其繼承人間因繼承分配問題，迄九十六年九月間尚未達成協
    議，故遲未辦理繼承登記。詎林阿木之長子乙○與三女丙○
    ○為取得其父林阿木所遺留應繼承之土地及房屋，竟共同基
    於行使偽造文書之犯意聯絡，未經其母林楊貴、其弟甲○○
    、其姊吳林清葉之同意，由乙○委由不知情之代書丁○○於
    九十六年九月間某日，在不詳地點偽刻林楊貴、甲○○及吳
    林清葉之印章各一枚（未扣案），並蓋印於土地登記申請書
    、登記清冊、繼承系統表及切結書上，並以丙○○為代理人
    ，於九十六年十二月十日持上開文件等，前往臺北縣中和地
    政事務所，辦理林阿木之十三筆土地遺產繼承登記（起訴書
    誤載為九筆，惟已經公訴蒞庭檢察官於九十七年八月二十二
    日提出補充理由書自行更正為十三筆），使不知情之承辦公
    務員登載於職務上所掌之地籍資料文書上，足生損害於林楊
    貴、甲○○、吳林清葉及地政機關管理地政資料之正確性。
二、案經甲○○訴經臺灣板橋地方法院檢察署檢察官及臺北縣政
    府警察局中和分局報告臺灣板橋地方法院檢察署檢察官偵查
    起訴。
    理    由
一、訊據被告乙○對於上揭犯罪事實均坦承不諱（見本院九十七
    年九月二十四日審判筆錄第三頁），核與證人甲○○、李秋
    煤、吳林清葉、吳信東、李秋梅、王宣傅、張歈循、余許秀
    蓉、余聲昌證述情節相符，並有讓渡證書、財政部臺灣省北
    區國稅局中和稽徵所九十六年十一月一日出具之北區國稅局
    中和一字第０九六０００二一四二號函文、財政部臺灣省北
    區國稅局九十六年十一月二十七日發予丙○○之遺產稅繳清
    證明書、被告委由代書向臺灣省臺北縣中和地政事務所之北
    中地登三五二二一０號土地登記申請書暨所附之登記清冊、
    切結書、繼承登記表等在卷可資佐證，足認被告於本院審理
    中出於任意性之自白與事實相符，從而本件事證已臻明確，
    被告犯行堪予認定。
二、核被告所為，係犯刑法第三百零五條之恐嚇危害安全罪（前
    述犯罪事實一(一)(二)之部分）、刑法第二百十六條之行使刑法
    第二百十條偽造私文書罪、第二百十四條之使公務員登載不
    實罪（前述犯罪事實一(三)之部分）。被告乙○利用不知情之
    代書丁○○遂行前揭偽造文書部分犯行，為間接正犯；其偽
    造印章、印文之行為，屬偽造私文書之階段行為，而偽造私
    文書之低度行為，為行使偽造私文書之高度行為所吸收，均
    不另論罪（檢察官起訴書贅載被告另犯行法第二百十七條之
    偽造印章罪）。被告與共同被告丙○○就前述犯罪事實一(三)
    之部分，有犯意聯絡及行為分擔，為共同正犯。被告就前述
    犯罪事實一(二)之部分，以一行為同時恐嚇甲○○及余聲昌，
    為想像競合犯，應依刑法第五十五條之規定，論以一罪，又
    其就犯罪事實一(三)之部分，係以一行為同時觸犯刑法第二百
    十六條之行使刑法第二百十條之偽造私文書罪及第二百十四
    條之使公務員登載不實罪，應從一重論以刑法第二百十六條
    之行使刑法第二百十條之偽造私文書罪。爰審酌被告所為對
    社會秩序之危害程度、犯後坦承犯行而態度良好及其他一切
    情狀，分別量處如主文所示之刑及定其應執行之刑，並諭知
    易科罰金之折算標準，以示懲儆。至如附表所示印章及印文
    均應依刑法第二百十九條之規定，予以沒收，至於被告所偽
    造之文書，因已提出於地政事務所而失其所有權，核與沒收
    要件不合，爰不另為沒收之諭知。
據上論斷，應依刑事訴訟法第二百七十三條之一第一項、第二百
九十九條第一項前段，刑法第三百零五條、第二百十六條、第二
百十條、第二百十四條、第五十五條、第四十一條第一項前段、
第二百十九條、第五十一條第五款、第九款，刑法施行法第一條
之一，判決如主文。
本案經檢察官馬中人到庭執行職務。
中    華    民    國    97    年    10    月    31    日
                  刑事第三庭法  官  吳冠霆
上列正本證明與原本無異。
如不服本判決，應於判決送達後十日內敘明上訴理由，向本院提
出上訴狀（應附繕本），上訴於臺灣高等法院。
                            書記官  黃炎煌
中    華    民    國    97    年    10    月    31    日
 附  表
┌───┬──────────┬───────────┐
│編號  │應沒收之物          │沒收之依據            │
├───┼──────────┼───────────┤
│ 一   │偽造之林楊貴、甲○○│刑法第二百十九條（未扣│
│      │及吳林清葉之印章各一│案）                  │
│      │枚                  │                      │
├───┼──────────┼───────────┤
│ 二   │偽造蓋用於土地登記申│刑法第二百十九條      │
│      │請書上之林楊貴、林清│                      │
│      │福及吳林清葉之印文各│                      │
│      │一枚                │                      │
├───┼──────────┼───────────┤
│ 三   │偽造蓋用於登記清冊上│刑法第二百十九條      │
│      │之林楊貴、甲○○及吳│                      │
│      │林清葉之印文各一枚  │                      │
├───┼──────────┼───────────┤
│ 四   │偽造蓋用於繼承系統表│刑法第二百十九條      │
│      │上林楊貴、甲○○及吳│                      │
│      │林清葉之印文各一枚  │                      │
├───┼──────────┼───────────┤
│ 五   │偽造蓋用於切結書上林│刑法第二百十九條      │
│      │楊貴、甲○○及吳林清│                      │
│      │葉之印文各一枚      │                      │
└───┴──────────┴───────────┘
附錄法條：刑法第三百零五條、第二百十六條、第二百十條、第
二百十四條
中華民國刑法第305條
（恐嚇危害安全罪）
以加害生命、身體、自由、名譽、財產之事，恐嚇他人致生危害
於安全者，處 2 年以下有期徒刑、拘役或 3 百元以下罰金。
中華民國刑法第216條
（行使偽造變造或登載不實之文書罪）
行使第 210 條至第 215 條之文書者，依偽造、變造文書或登載
不實事項或使登載不實事項之規定處斷。
中華民國刑法第210條
（偽造變造私文書罪）
偽造、變造私文書，足以生損害於公眾或他人者，處 5 年以下有
期徒刑。
中華民國刑法第214條
（使公務員登載不實罪）
明知為不實之事項，而使公務員登載於職務上所掌之公文書，足
以生損害於公眾或他人者，處3年以下有期徒刑、拘役或5百元以
下罰金。


司法院資訊處製作；財團法人民間司法改革基金會備份。
